【裁判字號】    97,訴,2150
【裁判日期】    980114
【裁判案由】    偽造文書
【裁判全文】
臺灣臺北地方法院刑事判決              97年度訴字第2150號
公  訴  人  臺灣臺北地方法院檢察署檢察官
被      告  甲○○
上列被告因偽造文書案件，經檢察官提起公訴（97年度偵字第
12610號），因被告於準備程序中就被訴事實為有罪之陳述，經
本院合議庭裁定由受命法官獨任進行簡式審判程序，並判決如下
：
    主  文
甲○○共同行使偽造私文書，足以生損害於公眾及他人，處有期
徒刑肆月，如易科罰金，以新臺幣壹仟元折算壹日；扣案偽造之
「乙○○」印章貳枚、「乙○○」國民身分證壹張、變造之「乙
○○」全民健保卡壹張，均沒收。緩刑貳年，緩刑期間付保護管
束。並應於緩刑期間，向指定之公益團體、地方自治團體或社區
提供陸拾小時之義務勞務及向公庫支付新臺幣貳萬元。
    犯罪事實
一、甲○○因在網路上認識真實姓名年籍不詳綽號「阿福」之成
    年男子，得知代辦申請銀行帳戶可得新臺幣（下同）5000元
    ，竟與「阿福」共同基於行使變造特種文書、行使偽造國民
    身分證、偽造公印文及行使偽造私文書之犯意聯絡，先由甲
    ○○於民國97年5月15日晚上19時許，在彰化市橘風網咖內
    提供其本人之照片2張交予「阿福」，再由「阿福」於不詳
    時間、地點，將甲○○之照片使用於名義為「乙○○」國民
    身分證、及全民健康保險卡上，並偽造「內政部印」（公印
    文）於該偽造之國民身分證上，而偽造「乙○○」之國民身
    分證及變造「乙○○」全民健康保險卡各1張，足以生損害
    於乙○○、戶政機關對戶籍管理及全民健康保險局對於被保
    險人身分識別之正確性；又「阿福」復於同年月17日20時許
    ，將於不詳時、地，委託不知情之刻印人員刻製而偽造「乙
    ○○」名義之印章2枚及上開國民身分證及全民健康保險卡
    各1張交予甲○○後，甲○○於97年5月29日上午11許時，前
    往位於臺北縣新店市○○路○段47號彰化銀行北新分行，持
    前開偽造之國民身分證、印章及變造之全民健康保險卡，冒
    用「乙○○」之名義，在「彰化銀行個人戶顧客資料卡立約
    人欄」接續偽簽「乙○○」之署名1枚，並以前開印章接續
    偽造「乙○○」之印文1枚，並填寫資料，而偽造「彰化銀
    行個人戶顧客資料卡」，表彰係「乙○○」本人申請開立存
    款帳戶，進而將上開偽造之私文書及偽造之國民身分證、變
    造之全民健康保險卡交予彰化銀行北新分行行員核對而行使
    之，足以生損害於乙○○、彰化銀行北新分行對於客戶管理
    及政府對於健保資料及國民身分資料管理之正確性，嗣經該
    行員察覺有異，報警而查獲上情，並扣得前開偽造之國民身
    分證、變造之全民健康保險卡各1張、印章2枚。
二、案經臺北縣政府警察局新店分局移送臺灣臺北地方法院檢察
    署檢察官偵查起訴。
    理  由
一、按依刑事訴訟法第284條之1之規定，除簡式審判程序及簡易
    程序及第376條第1款、第2款所列之罪之案件外，第一審應
    行合議審判，復依同法第273條之1第1項之規定，除被告所
    犯為死刑、無期徒刑、最輕本刑為三年以上有期徒刑之罪或
    高等法院管轄第一審案件者外，於第一次審判期日前之準備
    程序進行中，被告先就被訴事實為有罪之陳述時，審判長得
    告知被告簡式審判程序之旨，並聽取當事人、代理人、辯護
    人及輔佐人之意見後，裁定進行簡式審判程序。查被告甲○
    ○所犯係死刑、無期徒刑、最輕本刑為三年以上有期徒刑以
    外之罪，其於準備程序中就被訴事實為有罪之陳述，經法官
    告知簡式審判程序之旨，並聽取公訴人、被告之意見後，業
    經本院合議庭依上開規定裁定由受命法官獨任進行簡式審判
    程序，合先敘明。
二、上開犯罪事實，業據被告甲○○迭於警詢、檢察官偵查及本
    院審理中坦承不諱，核與被害人乙○○、證人黃正易、許玉
    枝分別於警詢中及偵查中之證述相符（見97年度偵字第1261
    0號卷第6至12頁、第36至37頁、第42頁），並有扣案之「乙
    ○○」之國民身分證、全民健康保險卡影本1紙、空白之「
    彰化銀行個人戶顧客資料卡」1份、臺北縣政府警察局新店
    分局搜索扣押筆錄、扣押物品目錄表附卷足憑（見同上偵查
    卷第20至23頁、第26至27頁、第44頁）附卷足憑，復有偽造
    之國民身分證、變造之全民健康保險卡各1張、印章2枚扣案
    足資佐證。而證人許玉枝並證稱，被告僅於個人戶顧客資料
    表上填寫乙○○的名字及蓋章於立約欄上，其他打勾部分也
    有填寫資料，原本已被伊撕掉等語綦詳；又扣案之國民身分
    證經肉眼辨識即可知悉其上之「內政部印」之公印文並非方
    正，顯係偽造；另扣案之全民健康保險卡經送中央健保局轉
    送東園電機股份有限公司鑑定結果，該卡體為真實，然因晶
    片表面有異物覆蓋，無法讀取隱性資料，惟顯性資料的印刷
    字體、字形非習用方式，經鑑定為變造卡等情，亦有中央健
    保局97年12月17日健保承字第0970044897號函及所附證明書
    在卷可稽（見本院卷第35至36頁）。從而，本案事證已臻明
    確，被告犯行洵堪認定，自應依法論科。
三、按中華民國國民身分證及全民健康保卡係由主管機關核發作
    為本國人士個人身分及投保資料之證明，屬於品行能力相類
    證書之一種。次按戶籍法第75條於97年5月28日修正公布，
    該條第1項、第2項規定「意圖供冒用身分使用，而偽造、變
    造國民身分證，足以生損害於公眾或他人者，處五年以下有
    期徒刑、拘役或科或併科新臺幣五十萬元以下罰金。行使前
    項偽造、變造之國民身分證亦同。」，被告固於上開戶籍法
    修正前取得偽造之國民身分證後，並於97年5月29日該法修
    正公布實行後，持上開偽造之國民身分證前往彰化銀行北新
    分行行使，該偽造身分證之低度行為，應為行使之高度行為
    所吸收，而該行為終了時係於戶籍法修正實行後，是此部分
    自無庸為新舊法之比較適用，而應論以戶籍法第75條第2項
    、第1項行使偽造國民身分證罪。核被告所為，係犯刑法第
    218條第1項之偽造公印文罪、刑法第216條、第212條行使變
    造特種文書罪，及刑法第216條、第210條行使偽造私文書罪
    。被告與綽號「阿福」之成年男子間，就上開犯行，均有犯
    意聯絡與行為分擔，應論以共同正犯。被告與「阿福」利用
    不知情之刻印店人員盜刻「乙○○」之印章2枚，為間接正
    犯。又被告變造特種文書之低度行為應為行使變造特種文書
    之高度行為所吸收，而所犯戶籍法第75條第2項、第1項之行
    使偽造國民身分證之低度行為，復為偽造公印文之高度行為
    所吸收，另偽造印章、印文及署名為偽造私文書之部分行為
    ，又偽造私文書之低度行為為行使之高度行為所吸收而均不
    另論罪。被告一行為觸犯行使偽造私文書、偽造公印文之2
    罪間，為異種想像競合犯，應依刑法第55條之規定，從一情
    節較重之行使偽造私文書罪論處（起訴書雖未敘及被告涉有
    戶籍法第75條第2項、第1項之法條，惟此部分業經記載於起
    訴書之犯罪事實欄，本院自應逕予補充）。爰審酌被告貪圖
    一己之利，不念上開犯行對公眾及他人所生之危害仍為本案
    犯行之犯罪動機、目的、手段、行為分擔情形及其品行、智
    識程度、犯罪後坦承犯行，態度尚佳，實際尚未取得代價，
    行為時甫滿18 歲等一切情狀，量處如主文所示之刑，並諭
    知易科罰金之折算標準，以資懲儆。另被告未曾因故意犯罪
    受有期徒刑以上刑之宣告，有其臺灣高等法院被告前案紀錄
    表附卷可參，其僅因一時失慮，致罹刑典，且其犯後坦承全
    部犯行並深表悔意，經此偵查及審判教訓，應知警惕，本院
    認對被告所宣告之刑，以暫不執行為適當，併諭知緩刑2年
    ，以勵自新。並依同法第74條第2項第4款、第5款規定，於
    緩刑期內付保護管束，並命被告劉家華為如主文所示之義務
    勞務及向公庫支付新臺幣20,000元，以勵自新。至於被告究
    應向何公益團體、地方自治團體或社區提供義務勞務，屬執
    行之問題，應由執行檢察官斟酌全案情節及各公益團體、地
    方自治團體或社區之需求，妥為指定，併予敘明。
四、扣案偽造之「乙○○」中華民國國民身分證及變造之全民健
    保卡各1張，係於被告查獲時所扣得之物，為被告所實際支
    配之犯罪所得及供犯罪所用之物，業據被告供陳不諱，爰依
    刑法第38條第1項第2款、第3款之規定宣告沒收之（因偽造
    之國民身分證既經諭知沒收，其上偽造之「內政部印」公印
    文，爰不另依刑法第219條之規定為沒收之諭知）；扣案偽
    造「乙○○」之印章2枚，均應依刑法第219條之規定，不論
    屬於犯人與否均宣告沒收。至於偽造之私文書「彰化銀行個
    人戶顧客資料卡」及其上所附之偽造之「乙○○」印文、署
    名各1枚，已行使而交付彰化銀行北新分行而非屬被告或其
    共同正犯所有之物，且經證人許玉枝銷毀，而已滅失，自無
    從就該「乙○○」印文、署名各1枚單獨為沒收之諭知。
據上論斷，應依刑事訴訟法第273條之1第1項、第299條第1項前
段，戶籍法第75條第1項、第2項，刑法第11條前段、第28條、第
216條、第210條、第212條、第55條、第41條第1項前段、第219
條、第38條第1項第2款、第3款、第74條第1項第1款、第2項第4
款、第5款、第93條第1項第2款，判決如主文。
本案經檢察官蔡偉逸到庭執行職務。
中    華    民    國    98    年     1    月    14    日
                  刑事第十庭  法  官  呂煜仁
上正本證明與原本無異。
如不服本判決應於收受送達後10日內向本院提出上訴書狀，並應
敘述具體理由；其未敘述上訴理由者，應於上訴期間屆滿後20日
內向本院補提理由書（均須按他造當事人之人數附繕本）「切勿
逕送上級法院」。告訴人或被害人如對於本判決不服者，應具備
理由請求檢察官上訴，其上訴期間之計算係以檢察官收受判決正
本之日期為準。
                              書記官  陳泰寧
中    華    民    國    98    年    1     月    15    日
戶籍法第75條
意圖供冒用身分使用，而偽造、變造國民身分證，足以生損害於
公眾或他人者，處5年以下有期徒刑、拘役或科或併科新臺幣50
萬元以下罰金。
行使前項偽造、變造之國民身分證者，亦同。
將國民身分證交付他人，以供冒名使用，或冒用身分而使用他人
交付或遺失之國民身分證，足以生損害於公眾或他人者，處3 年
以下有期徒刑、拘役或科或併科新臺幣30萬元以下罰金。
中華民國刑法第210條
（偽造變造私文書罪）
偽造、變造私文書，足以生損害於公眾或他人者，處 5 年以下有
期徒刑。
中華民國刑法第212條
（偽造變造特種文書罪）
偽造、變造護照、旅券、免許證、特許證及關於品行、能力服務
或其他相類之證書、介紹書，足以生損害於公眾或他人者，處1
年以下有期徒刑、拘役或3百元以下罰金。
中華民國刑法第216條
（行使偽造變造或登載不實之文書罪）
行使第 210 條至第 215 條之文書者，依偽造、變造文書或登載
不實事項或使登載不實事項之規定處斷。
中華民國刑法第218條
（偽造盜用公印或公印文罪）
偽造公印或公印文者，處 5 年以下有期徒刑。
盜用公印或公印文足以生損害於公眾或他人者，亦同。


司法院資訊處製作；財團法人民間司法改革基金會備份。
